【裁判字號】    97,勞安訴,1
【裁判日期】    981223
【裁判案由】    業務過失致死等
【裁判全文】
臺灣臺南地方法院刑事判決             97年度勞安訴字第1號
公  訴  人  臺灣臺南地方法院檢察署檢察官
被      告  達闊環境工程股份有限公司
法定代理人  丑○○
被      告  丁○○
            乙○○
上列三人共同
選任辯護人  陳志偉律師
            顏光嵐律師
上列被告等因業務過失致死等案件，經檢察官提起公訴（97年度
偵字第12393號），本院判決如下：
    主  文
達闊環境工程股份有限公司犯勞工安全衛生法第三十一條第二項
之違反應有防止危害安全設備規定，致生職業災害罪，處罰金新
臺幣伍萬元。
丁○○犯勞工安全衛生法第三十一條第一項之違反應有防止危害
安全設備規定，致生職業災害罪，處拘役參拾日，如易科罰金以
新臺幣壹仟元折算壹日，緩刑貳年。
乙○○犯業務過失致人於死罪，處拘役伍拾玖日，如易科罰金以
新臺幣壹仟元折算壹日。
    事  實
一、丁○○係址設桃園市○○○路○段65號12樓「達闊環境工程
    股份有限公司」（下稱達闊公司）之實際經營負責人，其與
    達闊公司均為勞工安全衛生法第2條第2項所稱之「雇主」。
    因達闊公司承攬國立成功大學（下稱成功大學）之資源回收
    廠操作事宜，自民國96年5月2日雇用黃慶田為該專案之電漿
    系統操作人員，乙○○則自同年9月擔任該專案之廠長，為
    從事業務之人。丁○○與達闊公司依勞工安全衛生法第5條
    第1項第3款之規定，對於勞工從事拆除未斷電之汞回收儲槽
    熱感應器工作，有感電危害之虞者，本應注意雇主對於防止
    電能引起之危害，應有符合標準之必要安全衛生設備，乙○○則應注意並安排安全人員檢查該作業勞工是否確實戴用絕
    緣防護具及其他必要之防護器具，或使用活線作業用器具或
    其他類似之器具，然丁○○與達闊公司未準備相關防護具，
    而依當時情形乙○○並無不能注意之情事，竟未確實安排人
    員檢查勞工是否確實穿戴絕緣用防護具，致黃慶田於96年12
    月18日，在位於臺南市○○區○○路3段500號之成功大學水
    工所內拆除未斷電之汞回收儲槽熱感應器時，亦疏未穿戴適
    當之絕緣用防護器具，僅使用具有塑膠握柄之螺絲起子、穿
    著棉紗手套及球鞋，於拆除過程中，黃慶田臀部坐於地上之
    鋼鐵基架上，欲將熱感應器內螺絲旋出，螺絲尖端部分不慎
    戳破電線，電線因而呈現裸露狀態，於螺絲旋出時，黃慶田
    右手不慎碰觸螺絲起子，使約380伏特交流電壓由其右手進
    入流經身體再由臀部出電，致黃慶田因觸電而心跳停止，嗣
    於同日10時30分許，為同事甲○○察覺黃慶田遭電擊倒臥在
    地，立即將黃慶田送至財團法人奇美醫院急救，仍於到院前
    心跳停止，急救後仍不治死亡。
二、案經壬○○告訴及臺灣臺南地方法院檢察署檢察官相驗後自
    動檢舉偵查起訴。
    理  由
一、訊據被告達闊公司及丁○○於偵查中及本院準備程序中對於
    上開犯罪事實均坦承不諱，被告乙○○雖自始否認有過失，
    但於本院審理期日終結前，終能瞭解自己行為疏失之處，對
    於上開犯罪事實坦承自己犯行，核與證人丙○○、甲○○、
    癸○○、辛○○、蘇琬婷於偵訊中之證述、證人丙○○、庚○○、子○○、甲○○、癸○○、辛○○於審理時之證述相
    符，復有行政院勞工委員會南區勞動檢查所97年1月5日勞戊○綜字第0971000505號函暨所附職業災害檢查報告書、照片
    5幀、臺灣臺南地方法院檢察署檢察官相驗屍體證明書、檢
    驗報告書、達闊公司變更登記卡、組織架構圖、丑○○入出
    境紀錄等證據在卷可佐，核與被告等上開自白相符。是以，
    本案事證明確，被告等犯行堪以認定，均應依法論科。
二、按「雇主使勞工於低壓電路從事檢查、修理等活線作業時，
    應使該作業勞工戴用絕緣用防護具，或使用活線作業用器具
    或其他類似之器具。」、「雇主對於從事電氣工作之勞工，
    應使其使用電工安全帽、絕緣防護具及其他必要之防護器具
    。」、「雇主對左列事項應有符合標準之必要安全衛生設備
    ：三、防止電、熱及其他之能引起之危害。」，勞工安全衛
    生設施規則第256條、第290條及勞工安全衛生法第5條第1項
    第3款分別定有明文。查本案被害人黃慶田係受雇於被告達
    闊公司，被告丁○○則係達闊公司事業之實際經營者，達闊
    公司與被告丁○○均為勞工安全衛生法第2條第2項規定所稱
    之雇主，依上揭勞工安全衛生法第5條第1項第3款之規定，
    對於勞工從事拆除未斷電之汞回收儲槽熱感應器工作，有感
    電危害之虞者，本應注意雇主對於防止電能引起之危害，應
    有符合上揭勞工安全衛生設施規則第256條及第290條標準之
    必要安全衛生設備，竟未準備相關防護具；被告乙○○為達
    闊公司承攬成功大學之資源回收廠操作事宜之專案廠長，為
    從事業務之人，應注意並安排安全人員檢查該作業勞工是否
    確實戴用絕緣用防護具及其他必要之防護器具，或使用活線
    作業用器具或其他類似之器具，依當時情形乙○○並無不能
    注意之情事，竟未確實安排人員檢查勞工是否確實穿戴絕緣
    用防護具，致生被害人死亡之職業災害，被告乙○○對於本
    件事故之發生，確有過失無疑，而被告乙○○之業務上過失
    行為與被害人之死亡間，亦具有相當因果關係。
三、核被告達闊公司及被告丁○○所為係違反勞工安全衛生法第
    5條第1項第3款之規定，致發生同法第28條第2項第1款之死
    亡職業災害，應分別依同法第31條第2項、第1項之規定論處
    ；被告乙○○上開所為，則係犯刑法第276條第2項業務過失
    致死罪。本院審酌本案被告達闊公司、被告丁○○各自違反
    勞工安全衛生法等相關法規之情節、被告乙○○之過失程度
    、對被害人家屬所造成之損害、並兼衡被告等人於犯後均能
    坦承犯行，且已與被害人家屬達成民事和解並已給付和解金
    及被告乙○○願向臺南市安佃國小學生儲蓄專戶捐贈5萬元
    學生基金，作為其個人疏失之彌補(此有檢附之和解金匯款
    收據及捐款匯款收據在卷可憑)以及被害人家屬及公訴人均
    同意對被告等從輕量刑等一切情狀，分別就被告達闊公司、
    被告丁○○及被告乙○○各量處如主文所示之刑，並就被告
    丁○○、乙○○所宣告之刑，諭知易科罰金折算標準。末查
    被告丁○○未曾受有期徒刑之宣告，有卷附臺灣高等法院被
    告全國前案紀錄表可憑，其犯後深表悔意，除已盡力與被害
    人家屬達成民事和解外，並願向臺南市海佃國小及西門國小
    學生儲蓄專戶各捐款5萬元，供做學生基金(有捐款匯款收據
    在卷可稽)，以彌補自己行為之疏失，本院審酌此等情事，
    認被告丁○○應無再犯之虞，本案刑之宣告已達到警惕之效
    ，前開所宣告之刑以暫不執行為適當，爰併諭知緩刑2年，
    以啟自新。
據上論斷，應依刑事訴訟法第299條第1項前段，勞工安全衛生法
第5條第1項第3款、第31條第1項、第2項，刑法第11條前段、第2
76條第2項、第41條第1項前段、第74條第1項第1款，刑法施行法
第1條之1,判決如主文。
本案經檢察官己○○到庭執行職務。
中    華    民    國    98    年    12    月    23    日
                  刑事第一庭  審判長法  官  夏金郎
                                     法 官  林勝利
                                     法 官  鄭銘仁
以上正本證明與原本無異。
如不服本判決應於收受本判後10日內向本院提出上訴書狀，並應
敘述具體理由。其未敘述上訴理由者，應於上訴期間屆滿後20日
內向本院補提理由書狀（均須按他造當事人之人數附繕本）「切
勿逕送上級法院」。
                                    書記官  郭勝華
中    華    民    國    98    年    12    月    29    日
附記：
勞工安全衛生法第31條（罰則）
違反第 5 條第 1 項或第 8 條第 1 項之規定，致發生第 28 條
第 2 項第 1 款之職業災害者，處 3 年以下有期徒刑、拘役或
科或併科新台幣 15 萬元以下罰金。
法人犯前項之罪者，除處罰其負責人外，對該法人亦科以前項之
罰金。
中華民國刑法第276條（過失致死罪）
因過失致人於死者，處 2 年以下有期徒刑、拘役或 2 千元以下
罰金。
從事業務之人，因業務上之過失犯前項之罪者，處 5 年以下有
期徒刑或拘役，得併科 3 千元以下罰金。

司法院資訊處製作；財團法人民間司法改革基金會備份。
